臺灣新北地方法院刑事判決　　　　　　 110年度訴字第1082號
公　訴　人　臺灣新北地方檢察署檢察官
被　　　告　劉貴智



選任辯護人　陳秉榤律師
上列被告因詐欺等案件，經檢察官提起公訴（110 年度偵字第77
48號、110 年度偵字第22046 號），本院判決如下：
    主  文
本件管轄錯誤，移送於臺灣臺中地方法院。
    理  由
一、本件公訴意旨略稱以：被告劉貴智係劉阿榮（已於民國109
    年12月17日死亡）之女。緣劉阿榮於109 年11月17日起因罹
    患肺炎、腎衰竭等疾病至址設新北市○○區○○街00巷0 號
    之博仁綜合醫院住院治療，詎劉貴智利用劉阿榮住院之時，
    取得劉阿榮所有臺灣中小企業銀行新莊分行（下稱中小企銀
    ）帳號000-00000000000 號帳戶及中國信託銀行帳號000-00
    0000000000號之存簿、印章之機會，為下列犯行:(一) 意圖
    為自己不法所有，未經劉阿榮授權，基於詐欺取財、行使偽
    造私文書之犯意，於109 年12月14日14時20分許，前往臺中
    市○區○○○路000 號之中小企銀忠明分行，持劉阿榮所有
    上開中小企銀之存簿、印章，於活期性存款取款憑條填載上
    開帳戶帳號及提款金額後，持前開「劉阿榮」印章，在前揭
    取款憑條客戶簽章欄內，蓋用「劉阿榮」之印文1 枚，而偽
    造上開具私文書性質之取款憑條。嗣劉貴智再持上開偽造後
    之取款憑條，辦理現金取款而行使之，致不知情之中小企銀
    忠明分行行員陷於錯誤，誤認劉貴智係經劉阿榮授權前來辦
    理上開帳戶提領款項事宜，遂將上開帳戶內款項新臺幣( 下
    同) 150 萬元交付劉貴智，足生損害於劉阿榮及中小企銀對
    於客戶帳戶資料管理之正確性。( 二) 劉阿榮於109 年12月
    17日凌晨2 時57分許死亡，劉貴智明知劉阿榮死亡後其遺產
    為全體繼承人公同共有，未得其手足劉德海、劉鈺貞、劉德
    勝等其他繼承人之全體同意，不得擅自處分劉阿榮之遺產，
    竟意圖為自己不法之所有，基於侵占、詐欺取財、行使偽造
    私文書之犯意，於同日9 時24分許，冒用劉阿榮之名義，持
    劉阿榮上開中國信託銀行帳戶存摺、印章前往中國信託銀行
    某分行，在匯款申請書上填寫提領金額120 萬元，並盜蓋劉
    阿榮之印章，作為劉阿榮提領120 萬元之意，並持向不知情
    之中國信託銀行承辦人員行使，將上開款項匯入其所有上海
    銀行中港分行帳號00000000000000帳戶內，使不知情之中國
    信託銀行承辦人員將其所提領之款項轉存至劉貴智之上海銀
    行帳戶內，以此方式取得上開金錢，並將之侵占入己，足生
    損害於中國信託銀行對客戶存款、金融交易管理之正確性及
    劉德海、劉鈺貞、劉德勝。因認被告如起訴書犯罪事實欄(
    一) 所為，係犯刑法第216 條、第210 條行使偽造私文書罪
    嫌及刑法第339 條第1 項之詐欺取財罪嫌；如犯罪事實欄(
     二)所為，係犯刑法第216 條、第210 條行使偽造私文書罪
    嫌及刑法第335 條第1 項之侵占罪嫌、刑法第339 條第1 項
    之詐欺取財罪嫌。
二、按案件由犯罪地或被告之住所、居所或所在地之法院管轄；
    無管轄權之案件，應諭知管轄錯誤之判決，並同時諭知移送
    於管轄法院；管轄錯誤之判決，得不經言詞辯論為之，刑事
    訴訟法第5條第1項、第304條、第307條分別定有明文。
三、經查，本件於110 年8 月13日繫屬於本院時，被告戶籍地在
    臺中市○區○○○道0 段000 號14樓之1 ，有被告之個人資
    料查詢結果在卷（見本院110 年度審訴字第950 號卷，下稱
    本院審訴卷，第21頁），其於偵查、本院準備程序時均稱其
    住居所均在臺中市○區○○○道0 段000 號14樓之1 （見臺
    灣新北地方檢察署110 年度偵字第7748號卷，下稱偵卷，第
    53頁；本院審訴卷第53頁；本院110 年度訴字第1082號卷，
    下稱本院卷，第43頁），於本院110 年11月29日準備程序時
    雖陳稱另有居所在新北市○○區○○街00巷0 號，然被告又
    稱：伊並沒有住在該處，該處係伊父親之住所，同意移轉管
    轄到臺中等語（見本院卷第44頁），又被告目前均未在本院
    轄區內之各監、所有羈押或執行，有臺灣高等法院被告前案
    紀錄表在卷足憑（見本院卷第9 至10頁、第17頁），故本件
    繫屬於本院時，被告之住居所地及所在地，均非在本院轄區
    內，本院自非有管轄權。又另依起訴書記載，可知被告行使
    偽造私文書以及詐欺取財之地點分別在臺中市○區○○○路
    000 號之臺灣中小企業銀行忠明分行以及中國信託商業銀行
    股份有限公司某分行，且依照卷內證據資料，均無證據顯示
    被告有在本院轄區內行使上開偽造之文書以及詐欺取財犯行
    。綜上，本件案被告犯罪時之犯罪地、住居所地及所在地均
    非在本院之管轄區域，本院對之自無管轄權，揆諸首開說明
    ，爰不經言詞辯論，逕為諭知管轄錯誤之判決，並衡諸被告
    之住所及本件主要犯罪地均在臺中市，為期審理調查之便，
    爰移送於管轄之臺灣臺中地方法院。
四、據上論斷，應依刑事訴訟法第304 條、第307 條，判決如主
    文。
中    華    民    國   110    年    12    月    2     日
                  刑事第五庭    審判長法  官    胡堅勤
                                      法  官    王筱維
                                      法  官    賴昱志
以上正本證明與原本無異。
如不服本判決，應於判決送達後20日內敘明上訴理由，向本院提
出上訴狀( 應附繕本) ，上訴於臺灣高等法院。其未敘述上訴理
由者，應於上訴期間屆滿後20日內向本院補提理由書「切勿逕送
上級法院」。
                                      書記官    傅淑芳
中    華    民    國   110    年    12    月    2     日